臺灣高雄地方法院刑事判決　　　　　　　96年度訴字第1218號
公　訴　人　臺灣高雄地方法院檢察署檢察官
被　　　告　戊○○
　　　　　　　　　　（現於臺灣台東戒治所強制戒治中）
指定辯護人　本院公設辯護人　丁○○
上列被告因強盜等案件，經檢察官提起公訴（96年度偵字第4548
號），本院判決如下：
    主  文
戊○○共同攜帶兇器竊盜，累犯，處有期徒刑捌月，減為有期徒
刑肆月；扣案扳手壹支及機車鑰匙貳支均沒收。又犯行使變造特
種文書罪，累犯，處有期徒刑參月，減為有期徒刑壹月又拾伍日
。又犯搶奪罪，累犯，處有期徒刑壹年貳月，減為有期徒刑柒月
。應執行有期徒刑拾壹月；扣案扳手壹支及機車鑰匙貳支均沒收
。
    事  實
一、戊○○前於民國90年間因恐嚇及強盜等案件，經本院及臺灣
    高等法院高雄分院分別以90年度易字第4410號、90年度上訴
    字第1980號判決判處有期徒刑1 年2 月、4 月、4 年，經臺
    灣高等法院高雄分院以91年度聲字第141 號定其應執行之刑
    為有期徒刑5 年確定，於95年5 月15日假釋付保護管束期滿
    視為執行完畢。詎戊○○竟仍不知警惕，於上開有期徒刑視
    為執行完畢後5 年內之96年1 月29日晚上7 時許，與甲○○
    （已判決確定）在高雄縣鳳山市○○路○段與文建街口，見
    乙○○所有之車號KIE-971 號重型機車，停放於該處，戊○○與甲○○2 人竟共同基於意圖為自己不法所有之犯意聯絡
    ，並由戊○○負責把風，甲○○則持其自備之客觀上足對人
    之生命、身體、安全構成威脅，具有危險性之兇器T 型扳手
    1 支，破壞上開機車之電源鎖後，以自備鑰匙插入電源鎖後
    ，竊取乙○○所有之上開機車，得手後由戊○○牽車欲離去
    之際，為警當場查獲，並扣得上開機車1 輛、甲○○自備供
    竊取機車所用之機車鑰匙2 支及T 型扳手1 支等物。
二、戊○○另於96年2 月1 日（起訴書誤載為1 月31日）晚上8
    時許，基於變造特種文書之犯意，先將其不知情之父親葉慶
    隆所有，車牌號碼為PQW-920 號機車車牌上之阿拉伯數字「
    9 」，以其所有之黑色膠帶，黏貼變造成阿拉伯數字「8 」
    ，足生損害於其父親葉慶隆合法使用該自小客車之權益、公
    路監理機關對於公路行車及車籍資料管理之正確性。隨後即
    基於行使變造特種文書之犯意，於同日晚上8 時30分許，騎
    乘上開懸掛變造車牌之機車，行經高雄縣鳳山市○○路155
    號路旁之廣招英麵攤時，見丙○○在該麵攤擺設於路邊之座
    位吃麵，竟意圖為自己不法之所有，趁丙○○不及防備之際
    ，上前徒手奪取丙○○放置於腿上之手提包（內含新台幣
    700 元、郵局提款卡1 張、存摺3 本、信用卡2 張、身分證
    1 紙、行動電話1 具及健保卡1 張），得手後欲騎乘上開機
    車離去之際，丙○○即追上前抓住戊○○外套衣領欲阻止其
    逃離，丙○○之男友庚○○亦趨前以手勾住戊○○脖子，使
    其人車倒地，並旋即與路人合力壓制之。嗣經警據報趕至該
    處而將之逮捕，並當場扣得丙○○之手提包及其內之現金
    700 元、郵局提款卡1 張、存摺3 本、信用卡2 張、身分證
    1 紙、行動電話1 具及健保卡1 張等物。
三、案經高雄市政府警察局苓雅分局暨高雄縣政府警察局鳳山分
    局報告偵辦。
    理  由
一、訊據被告戊○○對於上開事實均坦承不諱，核與證人即同案
    被告甲○○於警詢中陳述情節相符（見苓雅分局警卷第2 頁
    至第4 頁。本件被告戊○○與同案被告甲○○經本院分別審
    理，而證人甲○○上開證詞，並非於被告戊○○之審判程序
    中所為，性質上即為審判外陳述。惟當事人既均同意以之作
    為證據，本院審酌該言詞陳述作成時之情況，亦無不適於做
    為證據之情況，依刑事訴訟法第159 條之5 第1 項之規定，
    自得以上開陳述做為證據），及證人丙○○、庚○○於本院
    審理中結證之情節（本院第二卷第56 頁 至第62頁審判筆錄
    ）相符。此外，並有鑰匙2 支、扳手1支 扣案、乙○○出具
    之贓證物認領保管單1 紙、查獲現場及車牌照片共15張、丙○○出具之贓證物認領保管單1 紙及車號PQW- 920號之車籍
    作業系統查詢資料1 份在卷可佐。是本件事證明確，被告犯
    行堪以認定，應依法論科。
二、論罪科刑之理由：
（一）按刑法第321 條第1 項第3 款之攜帶兇器竊盜罪，係以行
      為人攜帶兇器竊盜為其加重條件，此所謂兇器，其種類並
      無限制，凡客觀上足對人之生命、身體、安全構成威脅，
      具有危險性之兇器均屬之，且祇須行竊時攜帶此種具有危
      險性之兇器為已足，並不以攜帶之初有行兇之意圖為必要
      （最高法院79年台上字第5253號判例要旨參照）。查扣案
      之扳手1 支，總長度19公分，金屬材質，金屬部分長14
      公分，前端磨成扁平尖形且質地堅硬之事實，業經本院當
      庭勘驗無誤（本院卷第60頁），客觀上顯足對人之生命、
      身體、安全構成威脅並具有危險性，而屬兇器無誤。次按
      機車車牌為公路監理機關所發給，固具有公文書性質，惟
      依道路交通安全規則規定，汽車牌照僅為行車之許可憑證
      ，自屬於刑法第212 條所列特許證之一種（最高法院63年
      度台上字第1550號判例參照）。
（二）核被告戊○○所為，係犯刑法第321 條第1 項之攜帶兇器
      竊盜罪、同法第216 條、第212 條之行使變造特種文書罪
      及同法第325 條第1 項之搶奪罪。被告戊○○變造機車車
      牌後，復騎乘該機車上路而行使之，其變造特種文書之低
      度行為為行使變造特種文書之高度行為所吸收，不另論罪
      。被告戊○○與同案被告甲○○就事實欄第一段所示之竊
      盜犯行，有犯意聯絡及行為之分擔，均為共同正犯。所犯
      上開3 罪間，犯意各別，行為不同，應分論併罰。公訴意
      旨雖認被告於上開時、地搶奪被害人丙○○之皮包後，經
      證人庚○○以手勾住脖子致人車倒地時，為免遭到逮捕，
      竟當場對庚○○施以拉扯之強暴方式，致庚○○因而受有
      右膝擦挫傷之傷害（傷害部分未據告訴及起訴），而認被
      告所為涉犯刑法第329 條、第328 條第1 項之準強盜罪等
      情。然查：被告經證人庚○○以手勾住脖子致人車倒地後
      ，雖為脫免逮捕而有所掙扎，然並未對證人庚○○有當場
      施以強暴或脅迫之行為之事實，業據證人庚○○於審理中
      證述：「（當時被告被壓制的過程中，有無主動攻擊或毆
      打你或丙○○？）他沒有主動攻擊，被告想要跑，我拉住
      他才會受傷」、「（你當時受傷的原因？）我一開始勾住
      被告，被告機車要倒下來時有撞上我的腿」、「（如何與
      被告發生拉扯？）被告想逃跑，但沒有打我，是用力要掙
      脫我，我壓不住被告，是後來有人幫忙壓住。與被告沒有
      發生扭打」等語明確（本院第二卷第60頁、第61頁審判筆
      錄）。證人丙○○亦結證稱：「（你所謂的「扭打」是何
      意思？）因為被告機車倒地之後，被告想要起身再騎機車
      逃跑，我先生不讓被告離開，就把被告壓制在地上，被告
      想起身逃跑，有做一些掙扎的動作，我先生就繼續壓制他
      」、「（你有無看到被告在掙扎過程中，主動出拳毆打你
      先生？）我沒有看到」等語甚明（本院第二卷第58頁審判
      筆錄）。是被告既未有當場施以強暴、脅迫之行為，公訴
      人論以刑法第329 條、第328 條第1 項之準強盜罪，即有
      未洽。惟其基本社會事實仍屬相同，本院仍應審理，並變
      更起法條。
（三）被告前於90年間因恐嚇及強盜等案件，經本院及臺灣高等
      法院高雄分院分別以90年度易字第4410號、90年度上訴字
      第1980號判決判處有期徒刑1 年2 月、4 月、4 年，經臺
      灣高等法院高雄分院以91年度聲字第141 號定其應執行之
      刑為有期徒刑5 年確定，於95年5 月15日假釋付保護管束
      期滿視為執行完畢之事實，有臺灣高等法院被告前案紀錄
      表、臺灣高雄地方法院檢察署刑案資料查註紀錄表各1 份
      在卷可按。被告於上述有期徒刑視為執行完畢後5 年內，
      故意再犯本件有期徒刑以上之罪，均為累犯，均應依刑法
      第47條第1 項之規定加重其刑。
（四）審酌被告前已有竊盜、強盜、麻藥、妨害自由等前科（見
      前述前科資料），仍不知悔改，正值年輕體壯時期，不知
      從事正當工作謀生，竟圖不勞而獲，率爾行竊，並變造車
      牌後於騎車搶奪他人財物，惡性非輕，所為嚴重破壞社會
      治安，自應予以嚴懲，惟念被告犯後尚知坦認全部犯行，
      事後已表悔悟，態度尚佳等一切情狀，分別量處如主文所
      示之刑，以資懲儆。扣案扳手1 支及機車鑰匙2 支，為竊
      盜罪部分之共同正犯甲○○所有，且為被告戊○○與之共
      同行竊機車所用之物，此業據共犯甲○○坦認在卷（詳前
      警卷第2 頁），依共同正犯共同負責之法理，自亦應對被
      告戊○○宣告沒收。又被告犯罪之時點均係在96年4 月24
      日之前，所犯之罪核與中華民國96年罪犯減刑條例第2 條
      第1 項之規定相符，復無同條例第3 條規定之除外情事存
      在，應依同條例第2 條第1 項第3 款規定減其刑期2 分之
      1 ，並定其應執行之刑，以資懲儆。至沒收既不在減刑範
      圍內，自應依原判決執行，附此敘明。
據上論斷，應依刑事訴訟法第299 條第1 項前段、第300 條，刑
法第28條、第321 條第1 項第3 款、第216 條、第212 條、第
325 條第1 項、第47條第1 項、第51條第5 款、第38條第1 項第
2 款，中華民國96年罪犯減刑條例第2 條第1 項第3 款、第7 條
，判決如主文。
本案經檢察官己○○到庭執行職務。
中　　華　　民　　國　　96　　年　　7 　　月　　31　　日
                  刑事第十三庭  審判長法　官  方百正
                                      法  官  戴韻玲
                                      法  官  葉啟洲
以上正本證明與原本無異。
如不服本判決應於收受本判決後10日內向本院提出上訴書狀，並
應敘述具體理由，如未敘述上訴理由者，應於上訴期間屆滿後20
日內補提理由書狀於本院（均須按他造當事人之人數附繕本）「
切勿逕送上級法院」。
中　　華　　民　　國　　96　　年　　7 　　月　　31　　日
   　　　　　　　　　　　　　　　　　 書記官  蔡語珊
刑法第321條
  犯竊盜罪而有左列情形之一者，處 6 月以上、 5 年以下有期
  徒刑：
  一  於夜間侵入住宅或有人居住之建築物、船艦或隱匿其內而
      犯之者。
  二  毀越門扇、牆垣或其他安全設備而犯之者。
  三  攜帶兇器而犯之者。
  四  結夥三人以上而犯之者。
  五  乘火災、水災或其他災害之際而犯之者。
  六  在車站或埠頭而犯之者。
  前項之未遂犯罰之。
刑法第216條
  行使第 210 條至第 215 條之文書者，依偽造、變造文書或登
  載不實事項或使登載不實事項之規定處斷。
刑法第212條
  偽造、變造護照、旅券、免許證、特許證及關於品行、能力服
  務或其他相類之證書、介紹書，足以生損害於公眾或他人者，
  處1 年以下有期徒刑、拘役或3 百元以下罰金。
刑法第325條
  意圖為自己或第三人不法之所有，而搶奪他人之動產者，處 6
  月以上5 年以下有期徒刑。
  因而致人於死者，處無期徒刑或 7 年以上有期徒刑，致重傷者
  ，處3 年以上10年以下有期徒刑。
  第 1 項之未遂犯罰之。
